臺灣苗栗地方法院刑事判決
111年度簡上字第22號
上  訴  人  
即  被  告  邱彥儒



上列上訴人即被告因妨害自由案件，不服本院中華民國111年2月
9日111年度苗簡字第82號第一審刑事簡易判決（聲請簡易判決處
刑案號：110年度偵字第7522號），提起上訴，本院管轄之第二
審合議庭判決如下：
    主  文
上訴駁回。 
　　犯罪事實
一、邱彥儒與郭昱宏均為網路外送平台Uber Eats之司機，並均
    以通訊軟體LINE加入由郭昱宏管理之Uber Eats司機群組。
    邱彥儒因不滿郭昱宏將其胞弟之外送糾紛張貼於上開群組中
    ，並以此為由將邱彥儒及其胞弟踢出群組，竟分別為下列行
    為：
  ㈠於民國110年10月10日16時44分許，在苗栗縣頭份市東民一街
    與育樂街交岔路口旁之人行道上，見郭昱宏騎乘車牌號碼00
    0-0000號電動機車（下稱甲車）到達該處，竟基於強制及恐
    嚇危害安全之犯意，面向郭昱宏站立於甲車前輪正前方，阻
    擋甲車離去，並向郭昱宏恫稱：「不要逼我出手喔，要不然
    之後的日子會很難看喔」、「我給你退群組，自己退，當著
    我的面退，等下我弟來你跟他道歉，不然之後我讓你好看」
    等語，以此強暴及加害生命、身體安全言語之脅迫方式，妨
    害郭昱宏騎乘甲車離去之權利，並使郭昱宏心生畏懼，致生
    危害於安全。
　㈡嗣郭昱宏撥打電話報警後，邱彥儒見狀即退開甲車前方，並
    另基於恐嚇危害安全之犯意，先於電話中向其友人稱：「他
    打電話報警了，你趕快來，你看怎樣，你先叫人，先叫人來
    」等語，再向郭昱宏恫稱：「我跟你講，你之後也不用在頭
    份竹南混了，沒關係阿，看到一次就來賭阿，我看是警察救
    你救得快，還是我們打你打得快」、「我也不知道我到底憑
    什麼理由打你啦，我就是打爽的怎麼樣」等語，以此等加害
    生命、身體安全之話語恐嚇郭昱宏，使郭昱宏心生畏懼，致
    生危害於安全。　
二、案經郭昱宏訴由苗栗縣警察局頭份分局報告臺灣苗栗地方檢
    察署檢察官偵查起訴。
    理  由
一、證據能力：
  ㈠本判決下述所引用被告以外之人於審判外之陳述，檢察官、
    上訴人即被告（下簡稱被告）邱彥儒於本院審理時對於該等
    證據能力均不爭執，且迄於言詞辯論終結前亦未聲明異議，
    本院審酌上開證據資料作成時之情況，尚無違法不當及證明
    力明顯過低之瑕疵，認為以之作為證據應屬適當，依刑事訴
    訟法第159條之5規定，均有證據能力。
  ㈡本判決下述所引用之非供述證據，與本案均具有關聯性，且
    均係依法定程序合法取得，而查無依法應排除其證據能力之
    情形，復經本院依法踐行證據調查程序，自均得作為本院認
    事用法之依據。 
二、認定犯罪事實所憑之證據及理由： 
　　訊據被告矢口否認有何強制及恐嚇危害安全犯行，辯稱：就
    被訴強制罪部分，伊並未擋在甲車前車輪之正前方，且伊在
    和告訴人郭昱宏爭執之過程中有走離甲車，告訴人隨時都可
    以騎乘甲車離去，故伊並未妨害告訴人自由離去之權利；就
    被訴恐嚇部分，如犯罪事實欄所載各該話語確係伊所說，但
    伊那些話都不是針對告訴人郭昱宏所說等語。經查：
　㈠被告於110年10月10日16時44分許，在苗栗縣頭份市東民一街
    與育樂街交岔路口旁之人行道上，見告訴人騎乘甲車到達該
    處，旋即面向告訴人站立於甲車前方，並向告訴人陳稱：「
    不要逼我出手喔，要不然之後的日子會很難看喔」、「我給
    你退群組，自己退，當著我的面退，等下我弟來你跟他道歉
    ，不然之後我讓你好看」等語，致使告訴人心生畏懼。嗣告
    訴人撥打電話報警，被告見狀即退開甲車前方，並於電話中
    先向其友人稱：「他打電話報警了，你趕快來，你看怎樣，
    你先叫人，先叫人來」等語，再轉身面向告訴人陳稱：「我
    跟你講，你之後也不用在頭份竹南混了，沒關係阿，看到一
    次就來賭阿，我看是警察救你救得快，還是我們打你打得快
    」、「我也不知道我到底憑什麼理由打你啦，我就是打爽的
    怎麼樣」等語，致使告訴人心生畏懼等各節，業據被告於本
    院審理中供明在卷（見本院簡上卷第51至52頁），核與告訴
    人於警詢中證述之情節大致相符（見偵卷第11至14頁），並
    有檢察官勘驗卷附行車紀錄器錄影畫面之勘驗筆錄1份及行
    車紀錄器錄影光碟1片附卷可稽（見偵卷第28至32頁，光碟
    置於偵卷證物袋內），是此部分之事實，均堪認定。　　
  ㈡被告固辯稱伊並未站在甲車前車輪之正前方，且伊在和告訴
    人爭執之過程中有走離甲車，故告訴人隨時都可以騎乘甲車
    離去云云，惟查：
　⒈經本院檢視前揭檢察官勘驗筆錄第1至2頁所載內容（見偵卷
    第28頁），可見告訴人騎乘甲車抵達人行道後，其機車車頭
    係面向道路，並有將車身略微向後退，故其車尾與甲車後方
    之建築物外牆間，已無甚距離可供甲車轉向、迴旋。又經本
    院檢視前開勘驗筆錄第3至5頁所載內容（見偵卷第29至30頁
    ），足見被告在告訴人報警前，確係站立在甲車前車輪之正
    前方，且被告之身體斯時極度貼近甲車前車輪，並有向告訴
    人恫稱如犯罪事實㈠所載之各該話語。本院審酌告訴人於案
    發當下，在物理上既面臨甲車後方存有建築物外牆，且甲車
    前方遭被告以身體阻擋而無法任意轉向、離去，復於心理上
    蒙受被告以前揭言語恫嚇之恐懼及壓力，堪認告訴人斯時確
    已因被告之言行而無法任意騎乘甲車離去，故被告前開強暴
    、脅迫行為，自已妨害告訴人自由騎乘甲車離去之權利甚明
    。
　⒉另經本院檢視前揭勘驗筆錄第6頁所載內容（見偵卷第30頁反
    面），雖可見被告在告訴人「報警後」有離開甲車前車輪處
    ，並改站立在距甲車一段距離之前方。但因被告在告訴人「
    報警後」方離開甲車前車輪處之行為，對其在告訴人「報警
    前」有無妨害告訴人行使權利乙節，並不生影響，且因檢察
    官向本院聲請簡易判決處刑所憑據之事實，與本判決前揭犯
    罪事實㈠所載內容相同，均未認定被告在告訴人「報警後」
    ，猶有以身體阻擋於甲車之正前方，而係認被告在告訴人「
    報警前」，以身體阻擋在甲車前車輪前方之行為，已妨害告
    訴人自由騎乘甲車離去之權利而構成強制犯行。因此，被告
    徒以其在告訴人「報警後」離開甲車前車輪處之行為，欲藉
    此辯稱其在告訴人「報警前」之行為不構成強制罪云云，顯
    屬無據而難以採憑。
　㈢被告固另辯稱伊如犯罪事實欄所載之各該話語，均非對告訴
    人所說云云，然經檢視前揭勘驗筆錄第4至5頁、第7至8頁所
    載內容（見偵卷第29至31頁），可見被告恫稱前開話語時確
    係面對告訴人所說，且斯時告訴人與被告間並無他人。又被
    告與告訴人均為網路外送平台Uber Eats之司機，並均以通
    訊軟體LINE加入由告訴人管理之Uber Eats司機群組，嗣告
    訴人將被告胞弟之外送糾紛張貼於上開群組內，並以此為由
    將被告及其胞弟踢出群組，被告因而對告訴人心生不滿等節
    ，業據被告於偵訊及審理中供述明確（見偵卷第25頁反面，
    本院簡上卷第53頁），核與告訴人於警詢中證述之情節相符
    （見偵卷第11至14頁），堪認被告與告訴人間確因Uber Eat
    s司機群組之管理而存有糾紛。而觀諸被告如犯罪事實㈠所載
    言語，均係針對Uber Eats司機群組管理乙事實施恫嚇，且
    其如犯罪事實㈡所載言語，則係在告訴人報警後，立刻針對
    報警乙事加以恫嚇，則由此對話內容與客觀事實發生之時序
    經過及因果關聯，暨前述被告係面向告訴人述說上開話語等
    情觀之，在在足認被告恫稱如犯罪事實欄所載各該話語之對
    象，確係本案告訴人無訛。是以，被告於審理中所為前開辯
    解，經核洵屬臨訟置辯，委無足採。　
　㈣綜上，本案事證明確，被告犯行洵堪認定，應依法論科。
三、論罪及駁回上訴之理由：
　㈠核被告如犯罪事實㈠所為，係犯刑法第304條第1項之強制罪，
    暨同法第305條之恐嚇危害安全罪；如犯罪事實㈡所為，則係
    犯刑法第305條之恐嚇危害安全罪。被告如犯罪事實㈠所示犯
    行，係以一行為同時觸犯強制罪及恐嚇危害安全罪，為想像
    競合犯，應依刑法第55條規定，從一重之強制罪處斷。
　㈡又觀諸被告如犯罪事實㈠、㈡所示，於告訴人報警前後之言行
    明顯有異，其於告訴人報警前係直接站立在甲車前車輪前方
    阻擋告訴人，並係針對過去Uber Eats司機群組管理乙事恫
    嚇告訴人，欲藉此迫使告訴人在退出該司機群組及道歉前，
    不得自由騎乘甲車離去；然其於告訴人報警後卻立刻退開甲
    車前車輪處，並在撥打電話央請友人協助後，另針對告訴人
    報警乙事，以將來欲加害告訴人為由加以恫嚇，由此堪認被
    告如犯罪事實㈠、㈡所示之前後言行間，犯意應屬各別，且行
    為互殊，自應分論併罰。　　　　　　
　㈢原審認被告上揭犯行罪證明確，依刑事訴訟法第449條第1項
    前段、第454條第2項，刑法第304條第1項、第305條、第55
    條、第51條第6款、第41條第1項前段等規定，審酌被告僅因
    與告訴人間細故糾紛，竟以上開方式妨害告訴人之權利，並
    出言恫嚇告訴人，所為實不足採，併考量被告犯後僅坦承恐
    嚇犯行、否認犯強制罪之態度，暨其生活經濟狀況、智識程
    度等一切情狀，分別量處被告拘役40日、30日，併均諭知易
    科罰金之折算標準，復審酌被告係於同日先後為本案2次犯
    行，依法定應執行拘役60日並諭知易科罰金之折算標準，堪
    認原審認事用法，俱無違誤，且量刑亦未逾越法定刑範圍，
    並已詳細斟酌刑法第57條各款所列情形而屬妥適，未有過重
    或失輕之不當情形，亦無違反罪刑相當、比例、平等原則之
    濫用權限情事，難謂有何違法失當之處，自當予以維持。
　㈣被告上訴固主張伊與告訴人業已達成和解，且告訴人亦表明
    同意撤回告訴云云，惟經檢視卷附公務電話紀錄表（見偵卷
    第27頁，本院簡上卷第31頁），可見告訴人認為其係在受迫
    之狀況下，方於被告所提供之影片中答應和解，但其事實上
    並無與被告和解之真意，也不欲撤回對被告之本案告訴，由
    此難認被告在案發後有本於尊重、理解及溝通之真意，盡力
    尋求彌補告訴人之損害、痛苦及不安，據以修復因衝突而破
    裂之社會關係，故本院尚難認定被告確已與告訴人達成真摯
    之和解，而難認本案有何新生對被告有利之量刑事由。此外
    ，被告雖仍以其餘前詞置辯，據以否認犯行作為上訴意旨，
    惟因前揭上訴意旨均無理由之原因，業如前述，故被告本件
    上訴核屬無據，應予駁回。
據上論斷，應依刑事訴訟法第455條之1第1項、第3項、第368 條
，判決如主文。
本案經檢察官鄭葆琳、曾亭瑋聲請以簡易判決處刑，檢察官黃智
勇到庭執行職務
中　　華　　民　　國　　111 　年　　6 　　月　　8 　　日
                  刑事第三庭  審判長法  官  魏宏安
                                    法  官  王瀅婷
                                    法  官  朱俊瑋 　
以上正本證明與原本無異。
本判決不得上訴。
                                    書記官  鄭雅雁
中　　華　　民　　國　　111 　年　　6 　　月　　8 　　日